【裁判字號】    92,易,1328
【裁判日期】    920723
【裁判案由】    竊盜
【裁判全文】
臺灣板橋地方法院刑事判決                        九十二年度易字第一三二八號
    公  訴  人  臺灣板橋地方法院檢察署檢察官
    被      告  乙○○
    輔  佐  人  丙○○
                甲○○
右列被告因竊盜案件，經檢察官聲請簡易判決處刑（九十一年度偵字第二三一一三號
），本院認不宜逕以簡易判決處刑，改依通常程序審理，判決如左：
    主  文
乙○○連續攜帶凶器竊盜，處有期徒刑柒月，並於刑之執行完畢或赦免後，令入相當
處所，施以監護壹年。扣案之剪刀參支、銼刀壹支均沒收。
    事  實
一、乙○○有違反懲治盜匪條例、搶奪、違反麻醉藥品管理條例、竊盜等犯罪前科，
    接續執行，於民國（下同）九十年八月十四日假釋出獄（指揮書執畢日期為九十
    三年五月十一日），現仍於假釋期間內，猶不知悔改，其為精神耗弱之人，基於
    意圖為自己不法所有之概括犯意，先於九十一年九月八日十八時（聲請簡易判決
    處刑書誤載為六時許），在臺北縣新莊市○○○路一七八號前，攜帶客觀上足對
    人之生命、身體、安全構成威脅，具有危險性之兇器剪刀三支、銼刀一支，先用
    剪刀弄不開，再以自備之鑰匙弄開竊取陳淑芬所有之車號ＳＣＺ─二六一號輕型
    機車一輛，得手後作為代步之交通工具。復於同日二十一時許，在臺北縣新莊市
    ○○街丹鳳國小旁停車格內，仍攜帶前開兇器剪刀三支、銼刀一支，趁丁○○持
    有之車號ＤＰ─二一八二號自用小客車（登記為許淑菁所有）車門未鎖，即將車
    門開啟竊取車內之洋酒一瓶、車用免持聽筒一組（價值共新臺幣一千八百元）放
    在上開機車置物箱內，旋於騎乘上開機車逃逸時為巡邏員警當場查獲，並扣得所
    攜帶之剪刀三支、銼刀一支。
二、案經丁○○訴由臺北縣政府警察局新莊分局報請臺灣板橋地方法院檢察署偵查後
    聲請簡易判決處刑。
    理  由
一、前述犯罪事實，已經被告乙○○於警詢及偵查中坦白承認，核與被害人陳淑芬、
    丁○○於警詢時指訴情節相符，且有被害人立據之贓物認領保管單二份附卷及剪
    刀三支、銼刀一支扣案可資佐證。雖被告在審理中辯稱：是騎錯別人的機車，洋
    酒一瓶、車用免持聽筒一組是撿到的云云，所辯與前開事證不符，顯係臨訟諉卸
    之詞，不足採信。末查，被告於審理中雖提出國軍桃園總醫院附設民眾診療服務
    處出具載明被告經該院精神科診斷為「藥物性幻覺症、物質濫用史」，有「幻覺
    干擾、失眠、坐立不安、注意力不集中」症狀之診斷證明書一紙，然經本院將被
    告送請亞東紀念醫院接受精神鑑定，檢查結果，被告精神狀態「會談時合作，情
    緒穩定，言語連貫。對人、時、地之定向感及記憶力完整。警十一年九月十八日
    至九十一年九月二十四日在亞東紀念醫院精神科住院；九十二年三月七日至九十
    二年三月十七日在國軍桃園總醫院精神科住院，診斷均為藥物引起之精神病『藥
    物精神病』。．．九十一年九月十九日在亞東醫院住院期間之尿液檢查，安非他
    命仍呈陽性反應；即當時仍有服用安非他命。因服用安非他命，常出現聽幻覺，
    內容則為男男女女之批評聲，九十一年九月八日案發時，其精神狀況因經常服用
    安非他命等毒品，長期呈現精神耗弱狀態，但未達心神喪失程度。」，綜合以上
    資料認被告「因經常使用安非他命、海洛因等毒品，精神狀況長期處於精神耗弱
    狀態，九十一年九月八日案發當時之精神狀態雖已達精神耗弱程度，但顯然未達
    心神喪失程度。」，有該院出具之精神鑑定報告書一紙在卷可按，足認被告於行
    為時之精神，對外界事務之知覺理會及判斷作用，並未全然缺乏而無自由決定意
    思之能力，非心神喪失之人，僅其對外界事務之判斷能力，較普通人之平均程度
    ，顯然減退而處於精神耗弱狀態，依法得減輕其刑而已。綜上所述，本件事證事
    證明確，被告犯行足以認定。
二、查刑法第三百二十一條第一項第三款之攜帶兇器竊盜罪，所謂兇器之種類並無限
    制，凡客觀上足對人之生命、身體、安全構成威脅，具有危險性之兇器均屬之，
    且只須行竊時攜帶此種具有危險性之兇器為已足，並不以攜帶之初有行兇之意圖
    為必要；扣案之剪刀、銼刀為足以殺傷人之生命、身體之器械，顯為具有危險性
    之兇器。核被告所為，係犯刑法第三百二十一條第一項第三款之攜帶凶器竊盜罪
    。公訴人認被告所為係犯刑法第三百二十條第一項之普通竊盜罪，起訴法條尚有
    未恰，更予變更。又被告先後二次竊盜犯行，時間緊接，犯罪構成要件相同，顯
    係出於概括之犯意為之，為連續犯，應依刑法第五十六條之規定以一罪論，並加
    重其刑。又被告於行為時係精神耗弱之人，業如前述，應依刑法第十九條第二項
    規定減輕其刑，並依法先加重而後減輕之。爰審酌被告素行不良、生活狀況及精
    神狀態不佳，暨其犯罪之動機、目的、手段，及其品性、及智識程度、犯罪所生
    之損害，及犯罪後態度良好等一切情狀，量處如主文所示之刑，以示懲儆。扣案
    之剪刀三支、銼刀一支，係被告所有供犯罪所用之物，業經被告供明在卷，併依
    刑法第三十八條第一項第二款規定宣告沒收。
三、又審酌卷附被告之精神鑑定報告書，被告「因經常使用安非他命、海洛因等毒品
    ，精神狀況長期處於精神耗弱狀態」一節，參以輔佐人即被告之母甲○○到庭陳
    述：與被告父親已經離婚，被告監護權歸父親，但是都由伊扶養，被告精神狀況
    不良，有時候會在房間尿尿，有時候會抽煙差點發生火災，日常生活常常弄得一
    地，端午節前後也曾經騎錯別人的腳踏車回來，於九十二年六月下旬又割腕、服
    過量藥物送八○四急救，目前與伊同住，沒有辦法二十四小時照顧被告，希望法
    院能送被告去療養院治療等情，足徵被告確係對社會治安具有危險性之精神病患
    ，且被告有違反懲治盜匪條例、搶奪、違反麻醉藥品管理條例、竊盜等犯罪前科
    ，接續執行，於九十年八月十四日假釋出獄（指揮書執畢日期為九十三年五月十
    一日），仍於假釋期間犯本案，有台灣高等法院被告全國前案紀錄表附卷可稽，
    並審酌被告「藥物精神病」症狀長期來未獲適當醫護治療，未能控制一己行為，
    多次前科經判刑於假釋期間內仍再犯本件竊盜犯行，顯見其因精神病之惡化已欠
    缺對刑罰之感受力，參以被告之父母離婚，雖與母親同住，然其母親亦需工作無
    法終日照顧監視其行動，況被告所犯本次竊盜不法行為涉及社會治安，若未施以
    適當之精神治療及監護，其病況恐重複出現危及社會秩序之不法行為，影響社會
    治安，並對他人生活產生干擾，故為被告之利益及避免對社會治安造成不利影響
    ，實有施以監護治療之必要，爰依刑法第八十七條第二項、第三項之規定，併予
    宣告於刑之執行完畢或赦免後，令入相當處所，施以監護一年，期檢察官依保安
    處分執行法第四十六條、第四十七條之規定按其情形指定精神病院、醫院、慈善
    團體及其最近親屬或其他適當處所，分別情形予以適當之治療及監視其行動，以
    玆矯正，俾維公安，並啟其新生。
四、依刑事訴訟法第四百五十二條、第二百九十九條第一項前段、第三百條，刑法第
    五十六條、第三百二十一條第一項第三款、第十九條第二項，第三十八條第一項
    第二款，八十七條第二項、第三項，判決如主文。
本案經檢察官侯靜雯到庭執行職務
中      華      民      國    九十二    年      七      月    二十三    日
                                  臺灣板橋地方法院刑事第一庭
                                          法  官  梁宏哲
右正本證明與原本無異。
如不服本判決，應於判決送達後十日內，向本院提出上訴狀。
                                          書記官  張文惠
中      華      民      國    九十二    年      七      月    二十三    日
附錄本案論罪科刑法條全文
刑法第三百二十一條
犯竊盜罪而有左列情形之一者，處六月以上五年以下有期徒刑：
一、於夜間侵入住宅或有人居住之建築物、船艦或隱匿其內而犯之者。
二、毀越門扇、牆垣或其他安全設備而犯之者。
三、攜帶兇器而犯之者。
四、結夥三人以上而犯之者。
五、乘火災、水災或其他災害之際而犯之者。
六、在車站或埠頭而犯之者。
前項之未遂犯罰之。


司法院資訊處製作；財團法人民間司法改革基金會備份。
